【裁判字號】    98,上訴,520
【裁判日期】    980519
【裁判案由】    妨害自由等
【裁判全文】
臺灣高等法院高雄分院刑事判決         98年度上訴字第520號
上  訴  人
即  被  告  乙○○
上列上訴人因妨害自由等案件，不服臺灣高雄地方法院97年度訴
字第1556號中華民國98年2 月27日第一審判決（起訴案號：臺灣
高雄地方法院檢察署97年度偵字第15827 號），提起上訴，本院
判決如下：
     主  文
上訴駁回。
     理  由
一、按「不服地方法院之第一審判決而上訴者，應向管轄第二審
    之高等法院為之。上訴書狀應敘述具體理由。上訴書狀未敘
    述上訴理由者，應於上訴期間屆滿後20日內補提理由書於原
    審法院。逾期未補提者，原審法院應定期間先命補正」、「
    第二審法院認為上訴書狀未敘述理由或上訴有第362 條前段
    之情形，應以判決駁回之。但其情形可以補正而未經原審法
    院命其補正者，審判長應定期間先命補正」，民國96年7 月
    4 日修正公布、同年月6 日施行之刑事訴訟法第361 條、第
    367 條分別定有明文。職是，不服地方法院之第一審判決而
    上訴者，其上訴書狀應敘述具體理由，至於上訴理由是否具
    體，係屬第二審法院審查範圍，則不在命補正之列，此參照
    上開條文之修正理由自明。
二、再所稱具體理由，係指須就不服之判決為具體之指摘而言，
    如僅泛稱原判決認事用法不當或採證違法、判決不公等，均
    非具體理由（法院辦理刑事訴訟案件應行注意事項第162 點
    參照）。復按「所謂具體理由，必係依據卷內既有訴訟資料
    或提出新事證，指摘或表明第一審判決有何採證認事、用法
    或量刑等足以影響判決本旨之不當或違法，而構成應予撤銷
    之具體事由，始克當之（例如：依憑證據法則具體指出所採
    證據何以不具證據能力，或依憑卷證資料，明確指出所為證
    據證明力之判斷如何違背經驗、論理法則）；倘僅泛言原判
    決認定事實錯誤、違背法令、量刑失之過重或輕縱，而未依
    上揭意旨指出具體事由，或形式上雖已指出具體事由，然該
    事由縱使屬實，亦不足以認為原判決有何不當或違法者（例
    如：對不具有調查必要性之證據，法院未依聲請調查亦未說
    明理由，或援用證據不當，但除去該證據仍應為同一事實之
    認定），皆難謂係具體理由，俾與第二審上訴制度旨在請求
    第二審法院撤銷、變更第一審不當或違法之判決，以實現個
    案救濟之立法目的相契合，並節制濫行上訴」（最高法院97
    年度台上字第892 號判決意旨參照）。是如上訴理由書狀並
    未依據卷內訴訟資料，具體指摘原判決認事用法有何違法或
    不當之情形，即屬上訴未敘述具體理由。又上訴書狀未敘述
    具體理由者，其上訴即屬於刑事訴訟法第362 條前段所定「
    上訴不合法律上之程式」之情形，第二審法院自應依同法第
    367 條之規定，以判決駁回之。
三、上訴人即被告乙○○經原審以犯刑法第302 條第1 項妨害自
    由等罪，判處有期徒刑10月，被告不服提起上訴，上訴意旨
    略以：案發地點在金獅湖公園，係開放空間，被告不可能為
    私行拘禁之行為。又被告患有「特定性之酒精性精神病」，
    且肢障並領有殘障手冊，一個身心有病之人，那有能力脅迫
    他人。本件係因區區新台幣（下同）3500元之酒錢債務所引
    致之糾紛，雙方事後已於原審達成民事和解，原審量刑「真
    的太沈重了」，爰提起上訴，請求撤銷原判決並予減輕其刑
    云云。惟查：
  (一)原判決依全辯論意旨及調查證據之結果，已說明：「被告2
    人於前揭時、地，先推由被告余佳龍向告訴人甲○○恫稱：
    「不跟我上車，就要對你不利」致告訴人心生畏懼而隨同上
    車。被告余佳龍旋搭載告訴人至金獅湖，抵達後，被告2 人
    與「老張」、「老王」，隨即將告訴人圍住，並令「老張」
    、「老王」予以看守，使告訴人無法離去。期間被告乙○○
    以其所有門號0000000000號行動電話撥打丙○○所有門號00
    00000000號行動電話，通話後向告訴人、證人丙○○恫稱：
    「若不償還上開酒錢債務，即要打斷甲○○手腳，令其消失
    」等語，致告訴人心生畏懼。翌日，乙○○復以前揭通聯方
    式聯絡證人丙○○，並與被告余佳龍以毆打告訴人，使告訴
    人發出慘叫聲之方式，促使通話中之證人丙○○代告訴人清
    償3,500 元，丙○○遂報警，並與被告乙○○相約前揭時、
    地交付前揭款項，被告2 人即在場為警查獲一節，迭據告訴
    人於警詢、偵查及本院審理時指訴綦詳，核與證人丙○○於
    警詢、偵查及本院審理時證述之情節相符。又本案查獲過程
    等情，並有證人即查獲員警謝偉哲於偵訊時結證在卷，而被
    告乙○○亦於本院審理時供稱：其有打告訴人1 巴掌，其有
    說「若不償還上開酒錢債務，即要打斷甲○○手腳」之詞等
    語，被告余佳龍則於本院審理時供稱：其有載附告訴人至金
    獅湖等語。此外，並有現金3500元、查獲地點及金獅湖現場
    照片9 張、現金3500元、贓物認領保管單、高雄榮民總醫院
    診斷證明書及門號0000000000之雙向通聯紀錄各1 份在卷可
    稽，是被告2 人確於前揭時、地，以前述方式，妨害告訴人
    行動自由無訛」等語（原判決第3-4 頁）。原判決另說明「
    雖金獅湖公園，係不特定多數人得自由出入之公共場所，惟
    被告2 人先後以言語脅迫告訴人，進而毆打告訴人致傷，並
    邀集「老張」、「老王」看守告訴人，是告訴人除行動自由
    受其等限制外，其意思自由自亦受其等箝制，故非可以告訴
    人身處公共場所，未以呼救，遽認告訴人行動自由未受被告
    2 人及「老張」、「老王」剝奪，而為有利被告2 人之認定
    」等語（原判決第5 頁）。可見原判決客觀上已依證據法則
    詳予敘明其認定之依據，並充分說明對被告有利之答辯何以
    不予採認之理由。被告上訴意旨並未依據卷內訴訟資料或提
    出新事實新證據，具體指摘原判決認事用法有何違法或不當
    ，或有違背經驗法則或論理法則之處，依上所述，其上訴顯
    有未敘述具體理由之情形。其上訴為無理由，應予駁回。
  (二)又關於刑之量定，係實體法上賦予法院得為自由裁量之事項
    ，  倘其未有逾越法律所規定之範圍，或濫用其權限，即不
    得任意指摘為違法（最高法院75年度台上字第7033號判例意
    旨參考）。且在同一犯罪事實與情節，如別無其他加重或減
    輕之原因，下級審量定之刑，亦無過重或失輕之不當情形，
    則上級審法院對下級審法院之職權行使，原則上應予尊重（
    最高法院85年度台上字第2446號判決意旨參考）。原判決已
    審酌「被告2 人僅因3500元之酒錢債權，動輒以強暴、脅迫
    方式剝奪他人行動自由為手段，不思以理性處理債務糾紛，
    剝奪告訴人行動自由時間長達29小時30分鐘，惡性非輕，犯
    罪後猶飾詞狡辯，犯後態度不佳，及被告乙○○為主謀等一
    切情狀，量處如主文第1 項所示之刑」等語（原判決第7 頁
    ）。顯係考量被告僅因小額之酒錢糾紛，即以強暴脅迫手段
    妨害他人行動自由長達2 日餘，本身係主謀，事後復飾詞否
    認犯罪，並無悔意，及被告係累犯（見台灣高等法院被告前
    案紀錄表）等一切情狀，而為量刑之決定。客觀上尚未逾越
    法律所規定之範圍，亦無濫用其權限之情事，被告上訴意旨
    ，空泛指摘原判決量刑過重，核之上揭說明，應認被告之上
    訴違背法律上之程式，自應予以駁回。
四、爰依刑事訴訟法第367 條前段、第372 條，不經言詞辯論，
    逕為判決如主文。
中    華    民    國    98    年    5     月    19    日
                  刑事第七庭    審判長法  官  莊飛宗
                                      法  官  邱明弘
                                      法  官  陳明富
以上正本證明與原本無異。
如不服本判決應於收受本判決後10日內向本院提出上訴書狀，其
未敘述上訴理由者，並得於提起上訴後10日內向本院補提理由書
狀（均須按他造當事人之人數附繕本）「切勿逕送上級法院」。
中    華    民    國    98    年    5     月    19    日
                                      書記官  劉鴻瑛


司法院資訊處製作；財團法人民間司法改革基金會備份。
